臺灣臺北地方法院民事判決　　　　　　 93年度重訴字第333號
原　　　告　毅嘉科技股份有限公司
法定代理人　丁○○
訴訟代理人　張炳煌律師
複　代理人　葉至上律師
被　　　告　乙○○○○ ○○○.
　　　　　　甲○○○○○○○ .
上二人共同
訴訟代理人　馬靜如律師
　　　　　　林麗琦律師
複　代理人　趙儷玲律師
被　　　告　丙○○ ○○○○○.
法定代理人　P.J. Clar.
　　　　　　A.J. Dunc.
上列當事人間損害賠償等事件，本院於中華民國九十四年六月二
十八日言詞辯論終結，判決如下：
    主  文
原告之訴及其假執行之聲請均駁回。
訴訟費用由原告負擔。
    事實及理由
壹、原告起訴主張：
一、原告為行動電話手機零組件專業製造商，為辦理歐洲之業務
    ，於英國設有英國辦公室，於民國（下同）90年7月間聘任
    被告乙○○○○ ○○○○○○○○（以下稱被告威廉斯）及被告甲○○○○○○○
    ○○○○○○（以下稱被告馬丁）等二名英國人士負責原告公司在
    英國之業務（包括但不限於在英國之產品採購、客戶開發與
    產品銷售等業務）。91年10月間，被告二人向原告部門主管
    呈請核准向被告英國TPS Europe Ltd.（下稱被告TPS公司）
    採購「Mirror Plug」（下稱對映插頭）之產品，被告二人
    多次以電子郵件向台灣之原告部門主管宣稱被告TPS公司係
    合於要求之專業供應商，原告乃於被告威廉斯及馬丁二人之
    要求及建議下，同意該二人向被告丙○○ ○○○○○○ ○○○○○○○（下
    稱TPS公司公司）進行議價等採購工作，並同意選定TPS公司
    為供應商，並出資委託被告TPS公司開發製造產品所需模具
    。惟經原告委託訴外人鄧白氏徵信公司調查後，發現TPS公
    司乃係被告威廉斯及馬丁二人所投資設立，該公司設立登記
    於原告英國辦公室，且並非製造商，而僅係一轉售其他公司
    商品之貿易商，被告威廉斯及馬丁受原告之聘任，負責原告
    在英國之採購業務，與原告間存有委任契約或僱傭契約關係
    ，並於90年7月30日在臺灣與原告簽訂有保密協議書，其於
    任職期間應對原告盡善良管理人之注意義務、忠誠義務、保
    密義務及不競業義務，惟被告威廉斯二人於處理原告業務時
    ，竟利用職務機會圖利TPS公司，使原告受有進貨成本之增
    加即美金465,697.75元之損害、又將原告委託TPS公司製造
    之模具據為己有，拒不返還，使原告受有已付費之二組模具
    價值為美金48,674.8元之損失、另被告威廉斯、馬丁二人共
    同創立之TPS公司利用原告英國辦公室及其內之設備、人力
    資源，使原告受有相當於使用利益之損失即美金185,615.7
    元，合計為美金699,988.15元，原告以尚未支付TPS公司之
    貨款美金398,480元為抵銷後，被告尚應連帶給付原告美金
    301,508.25元，惟考慮被告等三人資力淺薄且在臺灣並無財
    產可供執行，故僅先就其中之美金187,011.48元部分為請求
    。爰依民法共同侵權行為、債務不履行及不當得利等法律關
    係（如附表所示），請求被告連帶給付美金187,011.48元，
    並自起訴狀繕本送達翌日起至清償日止，按年利率百分之五
    計算之利息；被告得按給付臺灣銀行牌告賣出美金匯率以新
    臺幣代之；請准宣告原告供現金或等值彰化商業銀行無記名
    可轉讓定期存單後得為假執行。
二、對被告抗辯之陳述：
　(一)依被告TPS公司登記資料所載，該公司股東兼董事僅被告威
  　廉斯及馬丁二人，並非被告二人之家族事業，又該公司係於
    西元2002年10月30日為設立登記，但原告於西元2002年10月
    28日即收到由被告二人所提出之TPS公司之商業發票，是被
    告二人建議原告向被告TPS公司採購零件時，被告TPS公司尚
    未成立，則被告二人所提出之被告TPS公司之報價根本係被
    告二人假冒尚不存在之幽靈公司所為，待原告同意採購後，
    再成立資本額僅區區2,200英磅之TPS公司，作為其轉手賺取
    差價以非法圖利之工具。
  (二)被告威廉斯等二人自始即以欺詐手段刻意隱瞞被告TPS公司
    係由其二人所設立經營之事實，並於原告公司總經理前往歐
    洲出差而欲參訪及視察英國辦公室時，用電子郵件以被告
    TPS公司員工「史帝夫．理查」名義，拒絕參訪，並藉口英
    國辦公室距離機場太遠，往返費時為由，而強烈建議原告公
    司游總經理在卡地夫當地旅館住宿及開會，以隱瞞被告TPS
    公司為其二人所成立之公司之事實；又原告如知被告TPS公
    司為被告威廉斯及馬丁二人成立之公司即不會同意向該公司
    採購，而會要求被告直接代表原告公司向製造商採購，被告
    威廉斯等二人受原告之委任而違背其善良管理人之注意義務
    、據實報告義務及誠信義務，並利用其得知原告需採買對映
    插頭之營業秘密，而為已謀利，已違反委任契約。
  (三)原告除已提九十二年度營利事業各業所得額、同業利潤標準
    外，並依被告所提出之被告TPS公司之清算命令所載，被告
    TPS公司之供貨商即訴外人Woo Polymer Technologies Pet.
    Led.自西元2003年7月至西元2004年1月供貨予被告TPS公司
    之貨款，其金額共計為美金497,492.86元，而被告TPS公司
    轉售予原告之金額為美金1,273,783.65元，其價差為美金
    776,290.79元，利潤率為60.94%，原告僅以25%計算損害基
    礎，尚屬低估。
貳、被告威廉斯、被告及被告TPS公司均以:
一、原告主張被告威廉斯及馬丁受其聘任負責原告公司在英國之
    採購業務，與原告間存有委任契約關係，該對原告負有忠誠
    義務云云，然原告並未提出任何合約或文件，證明原告與被
    告等二人間之委任關係確實存在、委任處理之事務為何、權
    利義務為何等等，至其所提出之保密協議書僅係規範原告資
    訊使用及被告競業禁止義務，並無關於委任關係之記載，亦
    未提及所謂忠誠義務，是原告稱被告等違反委任關係及忠誠
    義務，並無所據。
二、被告並未違反不競業義務：
　(一)被告威廉斯及馬丁與原告間之保密協議第5條之約定，並無
    任何時間、空間之限制，其內容是否違反強制或禁止規定
    、或有背於公序良俗而無效，容有討論之空間，縱該約定有
    效，揆諸原告並無對映插頭之研發製造能力，對客戶對映插
    頭之需求須以採購受轉售之方式供應，則被告二人即令從事
    對映插頭之研發製造工作，其亦非從事與原告「相競爭及/
    或衝突」之行為。
  (二)原告因本身無製造對映插頭之能力，是被告威廉斯等二人為
    解決原告無法供貨之難題，方計劃由被告TPS公司協助原告
    發展對映插頭之技術，使原告得供貨予客戶，未料原告生產
    之對映插頭始終無法通過客戶之測試，為使原告得以如期供
    貨，方建議直接向TPS公司採購，再供貨予客戶，被告威廉
    斯等二人介紹原告向被告TPS公司以合理價格採購對映插頭
    及模具，使原告得順利供貨予客戶並獲取利潤，並無任何違
    背契約之行為；再被告TPS公司雖係被告威廉斯等二人及其
    家族投資之事業，但被告威廉斯等二人並未刻意隱瞞，否則
    豈會毫不避諱地以自己名義出任被告TPS公司之董事，而被
    告TPS公司登記之營業項目與原告部分登記營業項目雖相同
    ，但就競業禁止之觀點觀之，「屬於公司營業範圍內之行為
    」係指所為之行為屬於章程所載之公司目的事業中，為公司
    實際所進行之事業，而非指登記之營業項目，如前所述，原
    告並無供應對映插頭之能力，而被告TPS公司係從事對映插
    頭之銷售工作，與原告之利益並無競爭或衝突，故被告TPS
    公司縱係被告二人投資之公司，亦不得據此即認為被告威廉
    斯等二人違反競業禁止義務。
三、原告未能證明其受有損害亦未說明其計算損害之方式：
　(一)原告稱被告二人竊自設立TPS公司向第三人進貨受加價轉售
    原告，致原告受有進貨成本增加計至少美金465,697.75元之
    損害，惟原告並未提出所有向TPS公司進貨及付款之原始單
    據，並說明其計算成本增加之方式；又原告指稱被告拒不返
    還原告委託TPS公司製造之模據並據為己有，其中已付費之
    二組模具價值為美金48,674.8元，原告亦未提出訂單及付款
    單據；再原告稱被告其英國辦公室之租金、水電、通訊費用
    及被告二人之差旅費、交際費用等皆係原告付，原告亦應提
    出該辦公室之租賃契、原告支付租金及其他費用之單據，以
    說明前開主張金額之計算方式。
  (二)況被告威廉斯及馬丁之介紹原告向被告TPS公司採購對映插
    頭，原告係經與其他廠商之報價比較後，認為被告TPS公司
    之報價合理，始向被告TPS公司下單，且原告因獲被告TPS公
    司之供貨而取得客戶之訂單，是被告等非僅未造成原告之損
    害，反使原告受有利益。
    等語抗辯，並聲明：(1)原告之訴及假執行之聲請均駁回；(2)
    如受不利之判決，被告願以現金或等值之可轉讓定期存單供
    擔保，請准宣告免予假執行。
參、得心證之理由
一、程序方面：
  (一)被告TPS Europe Limmited於訴訟進行中，經英國法院裁定
    准予進入清算程序，法定代理人變更為清算人P.J Clark 及
    A.J. Duncan，經原告依民事訴訟法第176條之規定，聲明由
    TPS公司之清算人承受訴訟，核其聲明於法並無不合，應予
    准許，核先敘明。
  (二)本件被告TPS Europe Limmited，未於言詞辯論期日到場，
    核無民事訴訟法第三百八十六條各款所列情形，爰依原告之
    聲請，由其一造辯論而為判決。
  (三)原告起訴狀送達後，減縮其訴之聲明利息之請求，而前揭變
    更之訴，其請求之基礎事實同一；並補充給付金額得以新臺
    幣代之等情，為被告所不爭執，依民事訴訟法第255條第1項
    第1、2款之規定，應予准許。
二、實體方面：
    首按，當事人主張有利於己之事實者，就其事實有舉證之責
    任，民事訴訟法第277條前段有明文之規定。又民事訴訟法
    如係原告主張權利者，應先由原告負舉證之責，若原告不能
    舉證，以證實自己主張之事實為真實，則被告就其抗辯事實
    即令不能舉證，或其舉證尚有疵累，亦應駁回原告之訴，此
    有最高法院72年台上字第4225號判決意旨可資參照。本件原
    告起訴主張被告威廉斯及馬丁二人以設立TPS公司為手段，
    詐騙原告公司向TPS公司購買貨品，致其受有進貨成本之增
    加即美金465,697.75元之損害、被告威廉斯及馬丁二人將原
    告委託TPS公司製造之模具據為己有，致原告受有模具價值
    之損失即美金48,674.8元、TPS公司利用原告英國辦公室之
    設備及人力資源，致原告受有相當於使用利益辦公室之損失
    即美金185,615.7元，合計為美金699,988.15元，其抵銷後
    僅就其中美金187,011.48元請求，爰依附表所示之法律關係
    請求被告連帶給付等語，為被告所否認，並以前詞抗辯之。
    依前揭法條及判決意旨所示，原告應先就其主張所受損害之
    事實負舉證之責。本院審酌如下：
  (一)關於進貨成本美金465,697.75元之損害：
    原告主張其所受進貨成本增加之損害，係以被告威廉斯及馬
    丁二人如逕向製造商進貨，而非向被告TPS公司進貨，則其
    進貨成本即可降低之事實為據，並據提出採購單及92年度營
    利事業所提之標準為證。經查，前揭書證僅得證明原告有購
    買相關之貨品而支出購買費用之事實，與被告是否有故意或
    過失致原告受有損害無涉，是原告依共同侵權行為及公司法
    第23條第2項請求被告連帶給付進貨成本增加之損害，已非
    有據。又原告依民法債務不履行之規定請求被告對於前揭損
    害負連帶清償之責云云，然原告對於進貨成本增加一節，尚
    未舉證，已如前述；再者，威廉斯及馬丁向原告公司建議向
    被告TPS公司進貨之情事，均經原告批准，原告對此並不爭
    執，則原告於進貨時，本得基於契約自由原則，評估所進貨
    品價格是否過高，或是否必須向被告TPS公司進貨等情，而
    決定是否批准威廉斯及馬丁之購買提案，然原告基於其自由
    意志核准威廉斯及馬丁向被告TPS公司購買對映插頭，準此
    ，被告威廉斯等二人何來債務不履行之情事？是原告依民法
    第227、226條之規定，請求被告負連帶賠償責任云云，亦非
    有據。
  (二)關於模具價金美金48,674.8元之損失：
    原告另主張被告威廉斯及馬丁侵占其委託TPS公司製造之模
    具，拒不返還，使其受有所支付模具價金美金48,674.8元之
    損失云云。經查，原告向TPS公司採買mirror plug tooling
    模治具一節，業據原告提出採買單及發票為證，自堪信為真
    實，被告抗辯原告未提出採買單及收據一節，即無足採。然
    前揭模具係原告向被告TPS公司所採買，原告本應向該公司
    請求給付，且原告對於其是否有指示TPS公司逕行交付該模
    具予威廉斯及馬丁二人之約定，並無舉證以明之，其遽依民
    法第226及227條債務不履行之法律關係請求被告威廉斯及馬
    丁賠償其所給付之價金，已非有據；再者，侵權行為以回復
    原狀為原則，民法第213條第1項定有明文，系爭原告所採買
    之模具是否有不能回復原狀之情事，如是否已滅失等情，並
    未見原告舉證，其逕以侵權行為請求被告以金錢賠償其損害
    ，亦屬無據。
  (三)關於TPS公司使用原告英國辦公室所受之利益美金185,615.7
    元：
    原告主張其設立英國辦公室支出費用一節，固據其提出被證
    7號之電子郵件及匯款單據為證，堪信為真實。然該電子郵
    件收支表所列之各項費用，均為原告英國辦公室營運費用之
    之支出，此為原告93年3月23日之陳報證物狀所自陳，換言
    之，前揭營運費用係原告為自己所支出，自難認其受有損害
    ；再者，原告逕以英國辦公室支出之二分之一以為被告TPS
    公司所受之利益云云，並未見其提出任何計算依據，所為此
    部分之主張，亦難信為真實。準此，原告依不當得利之法律
    關係，請求被告給付所受利益云云，亦非有據。
三、從而，原告據如附表所示各項請求權請求被告連帶給付美金
    187,100.48元及自起訴狀繕本送達翌日起至清償日止，按年
    利率百分之五計算之遲延利息，為無理由，應予駁回。
四、本件兩造其餘攻擊、防禦方法及所為之立證，經核與判決之
    結果不生影響，無庸逐一論述，併予敘明。
五、假執行之宣告：
    原告之訴既經駁回，其假執行之聲請，即屬無據，應併予駁
    回。
六、結論：原告之訴為無理由，依民事訴訟法第385條第1項前段
    、第78條，判決如主文。
中　　華　　民　　國　　94　　年　　7 　　月　　12　　日
                        民事第二庭    法　官　洪純莉
以上正本係照原本作成
如對本判決上訴，須於判決送達後20日內向本院提出上訴狀
中　　華　　民　　國　　94　　年　　7 　　月　　12　　日
                                      書記官  黃慧怡
